【裁判字號】    89,上易,2786
【裁判日期】    890607
【裁判案由】    違反著作權法等
【裁判全文】
臺灣高等法院刑事判決                  八十九年度上易字第二七八六號
    上  訴  人  臺灣桃園地方法院檢察署檢察官
    被      告  甲○○
右上訴人，因被告違反著作權法等案件，不服臺灣桃園地方法院，八十九年度易字第
九０七號，中華民國八十九年六月七日第一審判決（起訴案號：臺灣桃園地方法院檢
察署八十九年度偵字第九０七號）提起上訴，本院判決如左：
    主      文
原判決撤銷，發回台灣桃園地方法院。
    理      由
一、本件公訴意旨略以：被告甲○○基於概括犯意，自八十九年二月下旬起，明知綽
    號「阿督」之不詳者持至其所負責之桃園縣中壢市○○路三０六號「新明玩具行
    」批售之遊戲光碟「PS」及「SS」及其上之各該商標圖樣分別係仿冒日商新力電
    腦娛樂股份有限公司西雅企業股份有限公司依序登記第七一○四五四號及第二四
    ○九七○號之商標圖樣及著作之盜版製品，竟仍陸續販入陳列上址並出售予該店
    不特定顧客，侵害他人智慧財產權益以圖牟不法利益，迄同年三月六日十二時三
    十分許，為警查獲，扣得未及售出之上開光碟合計一百一十片、卡匣一百一十二
    個、遊戲目錄二十五本，因認被告涉犯商標法第六十三條及著作權法第九十三條
    第三款違反第八十七條第二款之罪嫌云云。
二、原審以起訴書應記載犯罪事實及證據並所犯法條，刑事訴訟法第二百六十四條第
    一項第二款定有明文，又起訴之程序違背規定者，應諭知不受理之判決，並得不
    經言詞辯論為之，刑事訴訟法第三百零三條第一款及第三百零七條亦定有明文。
    本件公訴人雖在起訴書犯罪事實欄內記載被告明知其所批售之遊戲光碟片「PS」
    及「SS」及其他「各該」商標圖樣，分別係仿冒日商新力電腦娛樂股份有限公司
    、西雅企業股份有限公司之註冊商標圖樣及著作，然被告如何明知該等遊戲光碟
    片係以如何之行為態樣侵害日商新力電腦娛樂股份有限公司、西雅企業股份有限
    公司之商標專用權及著作權，均未置一語，則被告所欲散布之光碟片是否果有附
    加相同或近似於日商新力電腦娛樂股份有限公司、西雅企業股份有限公司之註冊
    商標圖樣，均值疑問；非惟如是，本案既屬光碟片之著作權之侵害，則類此電腦
    程式著作之侵害，其侵害者究係原始碼或程式碼，係電腦程式著作之基本概念或
    亦已侵害其之表達？又公訴人所謂之其他「各該」商標圖樣，究係何者？關於上
    開所述，被告有關商標侵害之態樣乃至基本上是否果有侵害，均未見公訴人送請
    經濟部智慧財產局鑑驗，亦無自行加以鑑驗並作成勘驗筆錄，則其如何認定上開
    事實？則其於犯罪事實欄中及被告已侵害日商新力電腦娛樂股份有限公司、西
    雅企業股份有限公司之著作權，究係侵害何種著作權、侵害之態樣如何，乃至究
    屬有無侵害，均無任何憑據。另公訴人於證據並所犯法條欄中第一項及有告訴
    代理人乙○○之指訴可資佐證，然觀諸本案卷，該乙○○係日商任天堂株式會社
    之告訴代理人，而警方所查扣之物品中確有涉及仿冒該會社之遊戲卡匣一百十二
    片，則為何公訴人於起訴之事實中全然未提及被告所涉此部分犯行，乃又稱被告
    所涉侵及新力電腦娛樂股份有限公司、西雅企業股份有限公司之商標專用權及著
    作權之事實卻可據非該二公司之告訴代理人乙○○之指訴加以佐證，上開諸事項
    ，經於八十九年五月十七日函請公訴人於文到五日內加以補正，公訴人於八十九
    年五月二十日收受該函，迄未補正，其偵查顯未完備即起訴，起訴未記載基本犯
    罪事實，復未盡形式之舉證責任，自屬起訴之程序違背規定，依照首開規定，爰
    不經言詞辯論，逕為諭知不受理之判決，固非無見。
三、查依刑事訴訟法第二百六十四條第二項第二款及第三項規定，起訴書應記載犯罪
    事實及證據並所犯法條，並應將卷宗及證物一併送交法院，經查經警於八十九年
    三月四日下午，在桃園縣中壢市○○路三０六號被告經營之次世代流行電子玩具
    城查扣之系爭光碟各片，已據被告自白係購自綽號「阿督」之不詳姓名男子之「
    盜版製品」，而侵害各該商標、著作權等權益，公訴人於起訴書亦經載明各受侵
    害商標圖樣之被害人、登記號碼等，暨被告侵害他人商標圖樣及著作之犯罪態樣
    ，實難認起訴書有未載明被告及其犯罪事實之情事。至依刑事訴訟法第二百五十
    一條第一項規定，檢察官依偵查所得之證據足認被告有犯罪嫌疑者，即得提起公
    訴，是檢察官僅以被告有犯罪嫌疑即得對之提起公訴，而被告是否確應成立犯罪
    ，則端賴法院審理結果而定。又依刑事訴訟法第一百六十一條固規定檢察官就被
    告犯罪事實有舉證責任，惟依同法第一百六十三條第一項規定，法院因發見真實
    之必要，應依職權調查證據，是法院得於審判期日前傳喚證人、鑑定人或通譯及
    調取或命提出證物，並得為搜索、扣押及勘驗，或就必要之事項請求該管機關報
    告等，而法院並應於有罪判決書之理由內記載認定犯罪事實所憑之證據及對於被
    告有利之證據不採納之理由，是依現行刑事訴訟法之規定，並非由檢察官就被告
    犯罪事實負唯一舉證責任，法院亦應就被告涉嫌之犯罪事實，依職權調查證據，
    則本案是否應送鑑定，實與起訴程序無涉，苟原審認公訴人於起訴書所載之被告
    犯罪證據猶不足認定被告罪行，儘可依職權送鑑定以究本件犯罪事實之有無，又
    豈能以公訴人未能確切舉證證明被告犯有本件罪行，即認公訴人之起訴程序違背
    規定，而逕為諭知公訴不受理，此實非無斟酌之餘地，檢察官上訴意旨執此指摘
    原審判決不當，非無理由，應由本院將原判決撤銷，發回原審法院另為適當之處
    理，並不經言詞辯論為之。
據上論斷，應依刑事訴訟法第三百六十九條第一項但書、第三百七十二條，判決如主
文。
中      華      民      國    八十九    年      八      月      十      日
                           臺灣高等法院刑事第三庭
                               審判長法  官  張  連  財
                                     法  官  李  英  勇
                                     法  官  張  傳  栗
右正本證明與原本無異。
不得上訴。
                                     書記官  王  秀  雲
中      華      民      國    八十九    年      八      月     十一     日


司法院資訊處製作；財團法人民間司法改革基金會備份。
